【裁判字號】    99,訴,1636
【裁判日期】    991118
【裁判案由】    損害賠償
【裁判全文】
臺灣高雄地方法院民事判決              99年度訴字第1636號
原      告  劉明錠
訴訟代理人  劉正宏
被      告  王宏宇
上列當事人間損害賠償事件，本院民國99年11月4 日言詞辯論終
結，判決如下：
    主      文
被告應給付原告新臺幣貳拾陸萬玖仟壹佰捌拾元，及自九十九年
八月二十六日起至清償日止，按週年利率百分之五計算之利息。
原告其餘之訴駁回。
訴訟費用由被告負擔百分之十五，餘由原告負擔。
本判決得假執行；惟如被告以新臺幣貳拾陸萬玖仟壹佰捌拾元為
原告供擔保後，得免為假執行。
原告其餘假執行之聲請駁回。
    事實及理由
壹、程序部分：
    按訴狀送達後，原告不得將原訴變更或追加他訴，但擴張或
    減縮應受判決事項之聲明者，不在此限，民事訴訟法第255
    條第1 項第3 款定有明文。查本件原告原起訴聲明為：被告
    應給付原告1,392,200 元，及自起訴狀繕本送達翌日起至清
    償日止，按週年利率5%計算之利息。嗣於本院訴訟審理中，
    擴張請求醫療費用31,831元及看護費用36萬元，並擴張聲明
    為：被告應給付原告1,784,031 元，及自99年8 月9 日準備
    書狀繕本送達翌日起至清償日止，按週年利率5%計算之利息
    （見本院卷第25頁以下）。核被告所為屬擴張應受判決事項
    之聲明，揆諸上開之規定，應予准許。
貳、實體部分：
一、本件原告起訴主張：被告於民國98年7 月11日5 時55分，飲
    酒後騎乘車牌號碼7HR-530 號重型機車，沿高雄縣鳳山市○
    ○路○○道北向南直行，欲從在前騎乘腳踏車之原告左側超
    越時，原應注意而未注意保持適當距離，貿然超越追撞原告
    騎乘之腳踏車，致原告人車倒地（下稱系爭事故），受有第
    一腰椎壓迫性骨折、頭部外傷併腦震盪、兩手肘及右頭部頭
    皮擦傷（下稱系爭傷害）。而被告上開行為，因犯過失傷害
    罪，業經本院刑事庭以99年度審交簡字第145 號刑事簡易判
    決判處被告有期徒刑3 月，如易科罰金，以新臺幣（下同）
    1,000 元折算1 日在案（下稱系爭刑事案件）。又原告因系
    爭事故，共計支出醫療費用64,031元、看護費用72萬元，而
    受有損害，且亦因被告之前述過失行為而造成之傷害，受有
    精神上之痛苦，而受有精神上損害100 萬元，共計1,784,03
    1 元。為此，爰依侵權行為法律關係提起本訴。並聲明求為
    判決：(一)被告應給付原告1,784,031 元，及自99年8 月9 日
    準備書狀繕本送達翌日起至清償日止，按週年利率5%計算之
    利息；(二)原告願供擔保，請准宣告假執行。
二、被告則以：被告固不爭執其因過失發生系爭事故致原告身體
    受有系爭傷害，惟被告並非飲酒駕車，且原告應就其因系爭
    事故所支出之醫療費用負舉證責任，又被告僅需專人看護1
    個月，並無受6 個月以上看護費用之必要，是看護費用及慰
    撫金之請求均屬過高，顯無理由；另原告於被告超車時突向
    左側偏移，致被告閃避不及而追撞，原告亦屬與有過失，又
    原告已領有強制汽車責任險理賠約6 萬餘元，自應就原告所
    得請求之損害賠償金額中予以扣除等語，資為抗辯。並聲明
    求為判決：(一)原告之訴駁回；(二)如受不利判決，願供擔保請
    准宣告免為假執行。
三、爭執與不爭執事項：
（一）不爭執事項：
    (一)原告因系爭事故受有系爭傷害。
    (二)被告曾於系爭事故發生後給付原告1 萬元作為慰撫金。
    (三)如原告因系爭傷害而有看護之必要，同意以一天2000元計
      算。
    (四)被告對原告所提出於99年6 月29日前之看診就醫單據並不
      爭執。
    (五)被告願意負擔原告於系爭事故發生後，於98年7 月11日至
      98 年8月1 日住院期間，以及出院後1個月之看護費用。
    (六)原告因系爭事故，已受領強制汽車保險給付合計61,000元
      ，其中醫療費用為24,430元、看護費用則為36,000元，交
      通費則為1,120元。
（二）爭執事項：
    (一)兩造就系爭交通事故之發生是否均有過失？如是，過失比
      例為何？
    (二)如被告應負賠償責任，原告得請求之各項金額以若干為適
      當？
四、本院之判斷：
（一）就兩造就系爭交通事故之發生是否均有過失？如是，過失
      比例為何之部分：
    (一)按汽車在同一車道行駛時，除擬超越前車外，後車與前車
      之間應保持隨時可以煞停之距離。汽車除遇突發狀況必須
      減速外，不得任意驟然減速。前車如須減速暫停，駕駛人
      應預先顯示燈光或手勢告知後車，後車駕駛人應隨時注意
      前車之行動。汽車行駛時，駕駛人應注意車前狀況及兩車
      併行之間隔，並隨時採取必要之安全措施，道路交通安全
      規則第94條定有明文。
    (二)經查系爭事故，係因被告王宏宇於98年7 月11日5 時55分
      ，騎乘車牌號碼7HR-530 號重型機車沿高雄縣鳳山市○○
      路○○道北向南直行，欲從在前騎乘腳踏車之原告左側超
      越時，不慎擦撞原告騎乘之腳踏車，致原告人車倒地，受
      有系爭傷害等情，除經被告坦承在卷外，復有高雄縣政府
      警察道路交通事故調查筆錄附卷可參（見高雄縣政府警察
      局鳳山分局刑案偵查卷宗第10頁，下稱警卷）；又系爭事
      故之發生，被告確有過失亦為被告所不爭執，佐以系爭事
      故發生時，事故現場路面平坦乾燥無缺陷，天氣晴天，視
      線良好，且被告亦持有相當之駕駛執照等情，有高雄縣政
      府警察局鳳山分局道路交通事故研判分析表及照片黏貼紀
      錄表附卷可憑（見警卷第15至18頁），則衡情被告應能注
      意其行車在前方之原告，竟疏未注意而於自後超車之際由
      後方撞擊原告，致原告受有系爭傷害，堪認被告確有過失
      乙節，已堪認定。
    (三)雖被告辯稱係因原告於其超車時突向左偏移，且原告所騎
      乘之車輛，未有適當之之燈光，故原告亦屬與有過失云云
      ；惟就被告所稱原告於其超車之時突向左偏移乙節，業據
      原告予以否認，則被告自應就此有利之事實，負舉證之責
      ，在被告未能為積極立證之情形下，尚難為有利被告之認
      定；再者，本件案發之時，係為98年7 月11日近6 時，時
      值夏季時分，又當時天氣晴天，視線良好，均已如前述，
      縱原告所騎乘之車輛未備有燈光，自亦不影響被告當時應
      已可注意原告騎乘車輛行駛於前，而可採取必要之安全措
      施，是難認原告所騎乘之車輛在未裝配有燈光之情形下，
      就系爭事故之發生，有何過失。
    (四)參以被告因上揭原告所主張之事實，因犯過失傷害罪，經
      本院刑事庭審理後，以本院99年度審交簡字第145 號刑事
      判決判處被告有期徒刑3 月，如易科罰金，以1,000 元折
      算1 日在案，益徵被告就系爭事故之發生，確有過失，且
      其過失行為與原告所受上開傷害間，自有相當因果關係，
      自應就系爭事故負全部過失責任。
（二）就如被告應負賠償責任，原告得請求之各項金額以若干為
      適當之部分：
    (一)再按，因故意或過失，不法侵害他人之權利者，負損害賠
      償責任；不法侵害他人之身體或健康者，對於被害人因此
      喪失或減少勞動能力，或增加生活上之需要時，應負損害
      賠償責任；不法侵害他人之身體、健康、名譽、自由、信
      用、隱私、貞操，或不法侵害其他人格法益而情節重大者
      ，被害人雖非財產上之損害，亦得請求賠償相當之金額。
      民法第184 條第1 項前段、第193 條第1 項、第195 條第
      1 項前段分別定有明文。本件被告於上開時、地駕車，既
      有未注意車前狀況之過失，因而致原告受有系爭傷害，過
      失不法侵害原告之身體、健康，揆諸前揭法律規定，自應
      就原告因此所受關於身體、健康之損害內負賠償之責。茲
      就原告因系爭車禍所受損害分述如下：
    1.醫療費用：
      原告雖主張其因系爭事故支出醫療費用64,031元等語，惟
      查，原告除因系爭事故受有系爭傷害外，亦曾於99年6 月
      29日急診入院，於99年7 月7 日接受椎體成形手術，99年
      7 月14日辦理出院，而經本院依職權向國軍高雄總醫院函
      查之結果，原告於99年6 月29日急診入院之原因，係因滑
      倒所致，與98年7 月11日乃因系爭事故入院診療腰椎骨折
      ，無直接關係，此有99年10月26日國軍高雄總醫院醫雄企
      管字第0990006150號函在卷可稽（見本院卷第53頁）；再
      觀原告於99年6 月29日急診入院，係受有第二腰椎壓迫性
      骨折及左股骨骨折（見本院卷第35頁），與系爭事故發生
      後，原告係受有第一腰椎壓迫性骨折、頭部外傷併腦震盪
      及兩手肘及右頂部頭皮擦傷之系爭傷害有異（見本院99年
      度審交簡附民字第5 號卷第8 頁），因滑倒所受之第二腰
      椎壓迫性骨折、左股骨骨折等傷害，與原告因系爭事故所
      受之第一腰椎壓迫性骨折、頭部外傷併腦震盪、兩手肘及
      右頭部頭皮擦傷等系爭傷害尚有不同，並據國軍總醫院之
      函覆結果亦認無直接關係等情以觀，自難認原告於99年6
      月29日後因原告滑倒所受之傷害所支出之醫療費用與系爭
      事故具有因果關係，從而，在原告未能立證證明99年6 月
      29 日 後所支出之醫療費用，與系爭事故有何因果關係之
      情形下，原告自不得請求99年6 月29日後所支出之醫療費
      用。是原告得請求之醫療費用合計應為35,610元，此有國
      軍高雄總醫院診斷證明及醫療費用明細收據在卷（見99年
      度審交簡附民字第5 號卷第6 、8 頁，下稱附民卷，見本
      院卷第29至31頁），此部分又為被告所同意，故原告請求
      醫療費用35,610元為有理由，逾此部分之請求，非屬有據
      。
    2.看護費用：
      原告雖主張因系爭事故受傷，需他人協助而有看護必要，
      支出72萬元云云，惟依原告所提出98年8 月20日之診斷證
      明書所載（見附民卷第8 頁），原告於系爭事故而受傷住
      院，在98年8 月1 日出院後，需專人照顧1 個月，且出院
      後需穿背架3 個月至半年。而經本院依職權向國軍高雄總
      醫院函查原告於穿背架期間，是否有專人看護必要，經國
      軍高雄總醫院函覆稱：因病人（即原告）可自由活動，並
      不一定需專人看護之必要，此有上開99年10月26日國軍高
      雄總醫院醫雄企管字第099000 6150 號函在卷可稽（見本
      院卷第53頁）。準此以觀，原告主張其有應受6 個月看護
      之必要云云，尚非可採。又原告另主張因系爭事故衍生第
      二腰椎壓迫性骨折、左股骨骨折需再受專人看護6 個月云
      云，亦因與系爭事故尚無因果關係，已如前述，自難信為
      真實。是以原告除因系爭事故受有系爭傷害住院期間，以
      及出院後應受人看護1 個月外，其餘主張因系爭事故仍應
      受他人看護乙節，尚難認有理由；另前開認定除出院後應
      有受看護1 月之必要外，於住院期間即98年7 月11日至98
      年8 月1 日（合計22日），當然更有受看護之必要，此又
      為被告所不爭執。是本院審酌兩造既同意以每月2,000 元
      作為每日之看護費，而此數額客觀上尚屬適當，又均為兩
      造所同意（見本院卷第60頁），則原告可得請求之看護日
      數，合計應為52日，費用應為10萬4000元，逾此部分之請
      求，應予駁回。
    3.慰撫金部分：
      按慰撫金之賠償其核給之標準固與財產上損害之計算不同
      ，然非不可斟酌雙方身分資力與加害程度，及其他各種情
      形核定相當之數額，最高法院51年台上字第223 號判例可
      資參照。經查，原告年事已高，又因系爭事故受有上開諸
      多傷勢，必須忍受治療期間肉體上之疼痛及不便，原告主
      張其精神上受有極大之痛苦，情節應屬重大，堪值採信。
      而原告係高商畢業，現名下無財產及所得；被告現為大學
      生，無業，名下亦無財產及所得，此均為兩造所不爭執，
      並經本院調取稅務電子閘門財產所得調件明細表在卷可參
      （見本院卷第6 至9 頁），堪可認定。本院審酌原告教育
      程度、經濟狀況、受傷程度及被告教育程度、經濟能力及
      本件過失情節等上情，認原告請求精神慰撫金100 萬元，
      實屬過高，應以20萬元，較為允當，逾此部分之請求，不
      能准許。
    4.綜上，原告因系爭交通事故所受之損害，本應為339,610
      元（計算式：35,610＋104,000 ＋200,000 ＝339,610 元
      ）。
    (二)末按，保險人依本法規定所為之保險給付，視為被保險人
      損害賠償金額之一部分，被保險人受賠償請求時，得扣除
      之，強制汽車責任保險法第32條定有明文。查本件原告因
      系爭交通事故受有強制汽車責任保險給付，其中醫療費用
      部分給付金額為24,430元、看護費用部分給付金額為36,0
      00元，此有新光產物保險股份有限公司歷此出險資料查詢
      表（見本院卷第62頁），應可認定。則此部分受領強制責
      任保險理賠之金額，自應由原告可得請求之金額中分別予
      以扣除。準此，原告得向被告請求之金額，醫療費用部分
      僅為11,180元【計算式：35,610－24,430＝11,180】、看
      護費用部分為68,000元【計算式：104,000 －36,000＝68
      ,000】，又因被告於系爭事故發生後，曾致贈1 萬元慰問
      金予原告，兩造均同意自上開原告得請求之精神慰撫金中
      扣除，故原告得請求之精神慰撫金部分應為19萬元。是以
      ，原告得請求賠償之金額為醫療費用11,180元、看護費用
      68,000元及慰撫金190,000 元，共計為269,180 元【計算
      式：11,180＋68,000＋190,000 ＝269,180 】，逾此數額
      之請求，洵屬無據。
五、綜上所述，原告依侵權行為之法律關係，請求被告應給付26
    9,180元，及自本件99年8月9日準備書狀送達被告翌日即99
    年8月26日起至清償日止，按年息5%計算之法定遲延利息，
    為有理由，應予准許，逾此範圍之請求，均無理由，應予駁
    回。
六、本件命被告應給付之金額，既未逾50萬元，爰依民事訴訟法
    第389 條第1 項第5 款之規定，依職權宣告假執行；又被告
    既陳明願供擔保請准免為宣告假執行，經核就原告勝訴部分
    ，核無不合，爰酌定相當之金額准許之，併予敘明。至原告
    敗訴之部分，其假執行之聲請即失所附麗，自應一併予以駁
    回。
七、本案事證已臻明確，兩造其餘攻擊防禦方法、證據，如原告
    主張被告飲酒騎車等情經本院審酌後，核與判決結果不生影
    響，爰不逐一論述，附此敘明
據上論結，本件原告之訴為一部有理由，一部無理由，依民事訴
訟法第79條、第389 條第1 項第5 款、第392 條第2 項，判決如
主文。
中    華    民    國    99    年    11    月    18    日
                      民事第六庭法  官  李怡諄
以上正本係照原本作成。
如對本判決上訴，須於判決送達後20日內向本院提出上訴狀。如
委任律師提起上訴者，應一併繳納上訴審裁判費。
中    華    民    國    99    年    11    月    18    日
                                書記官  陳俊亦

司法院資訊處製作；財團法人民間司法改革基金會備份。
